臺灣高等法院刑事判決
110年度上訴字第1351號
上  訴  人  臺灣新北地方檢察署檢察官
上  訴  人  
即  被  告  郭智斌



指定辯護人  陳昱龍律師(法扶律師)
被      告  鄭思琦


指定辯護人  林志輝律師(法扶律師)
上列上訴人等因被告違反毒品危害防制條例案件，不服臺灣新北
地方法院109年度訴字第1103號，中華民國110年2月26日第一審
判決（起訴案號：臺灣新北地方檢察署109年度偵字第24340號、
109年度偵字第26593號），提起上訴，本院判決如下：
    主  文
原判決關於郭智斌有罪部分撤銷。
郭智斌犯附表一罪刑欄所示之罪，各處附表一罪刑欄及沒收欄所
示之刑及沒收。
其他上訴駁回。
    事  實
一、郭智斌明知甲基安非他命係毒品危害防制條例第2條第2項第
    2 款所列管之第二級毒品，依法不得持有、販賣，竟基於意
    圖營利而販賣第二級毒品甲基安非他命（下稱甲基安非他命
    ）之犯意，以其所持用附表三編號1所示之行動電話作為聯
    絡工具，分別與附表二所示購毒者聯絡，約定如附表二所示
    之甲基安非他命數量及價額後，於附表二所示之時間、地點
    ，交付附表二所示數量之甲基安非他命與附表二所示之各該
    購毒者，並由購毒者以附表二價金給付情形所示之方式給付
    價金，而販賣第二級毒品以營利共8次。
二、案經臺灣新北地方檢察署（下稱新北地檢署）檢察官指揮臺
    中市政府警察局第四分局（下稱臺中第四分局）偵查起訴。
    理  由
壹、上訴人即被告郭智彬有罪部分（即撤銷改判部分）
一、本案下列認定被告郭智斌有罪部分所引之供述證據（即不包
    括許焌泰之陳述），檢察官、被告及其辯護人於原審及本院
    依法調查上開證據之過程中，均已明瞭其內容而足以判斷有
    無刑事訴訟法第159條第1項不得為證據之情事，而於本院準
    備程序及本案言詞辯論程序就相關事證之證據能力均未聲明
    異議，本院審酌該等證據作成時之情況，並無違法取證或其
    他瑕疵，認為適於作為本案認定事實之依據，該等供述證據
    自得為本案之證據使用；其餘引用之非供述證據，均與本案
    犯罪待證事實具有證據關聯性，且無證據證明有何違法取證
    之情事，並經本院於審理期日依法踐行調查證據程序，亦得
    為本案之證據使用，合先敘明。
二、認定事實所憑之證據及理由
  ㈠上揭犯罪事實，業據被告於偵查及本院審理時坦承不諱（見1
    09年度偵字第24340號卷【下稱偵24340卷】卷二第281至287
    、305至309頁、卷三第104至106頁、本院卷第264至265、34
    0頁），核與證人即附表二所示之購毒者吳婉瑜、李世弘、
    吳御瑋、林永昇及陳金旺證述之情節大致相符（見偵24340
    卷一第57至61、129至133、157至161、221至223、297至299
    頁），並有臺中第四分局搜索扣押筆錄暨扣押物品目錄表、
    被告與吳婉瑜、李世弘、吳御瑋、林永昇及陳金旺對話之通
    訊監察譯文、中國信託銀行帳號0000000000000號帳戶交易
    明細資料、中華郵政帳號00000000000000號帳戶交易明細資
    料、扣案附表三編號1所示行動電話照片在卷可稽（見偵243
    40卷二第55至60、63、64頁、偵24340卷一第45至51、55、5
    6、75、83、155、156、185、186、233、234頁、原審卷一
    第433至438頁），並有附表三編號1所示之行動電話扣案可
    資佐證，足認被告於偵查及本院審理時之自白核與事實相符
    ，堪可採信。
  ㈡按販賣毒品之所謂販賣行為，須行為人主觀上有營利意圖，
    且客觀上有販入或賣出毒品行為，即足構成，至於實際上是
    否已經獲利，則非所問；必也始終無營利之意思，而以原價
    或低於原價有償讓與他人，方難謂為販賣行為（最高法院93
    年度台上字第1651號判決要旨參照）。政府查緝販賣毒品犯
    行無不嚴格執行，且販賣毒品罪係重罪，若無利可圖，衡情
    一般持有毒品者，當不致輕易將持有之毒品交付他人。且販
    賣毒品乃違法行為，非可公然為之，自有其獨特之販售路線
    及管道，亦無公定之價格，復可任意增減其分裝之數量，而
    每次買賣之價量，亦可能隨時依市場貨源之供需情形、交易
    雙方之關係深淺、資力、對行情之認知、可能風險之評估、
    查緝是否嚴緊，及購買者被查獲時供述購買對象之可能性風
    險評估等諸般事由，而異其標準，非可一概而論，是販賣之
    利得，誠非固定，縱使販賣之人從價差或量差中牟利方式互
    異，其意圖營利之非法販賣行為仍屬同一。又販賣利得，除
    經被告供明，或因帳冊記載致價量至臻明確外，確實難以究
    明。然一般民眾均普遍認知毒品價格非低、取得不易，且毒
    品交易向為政府查禁森嚴，一經查獲，並對販毒者施以重罰
    ，衡諸常情，倘非有利可圖，殊無必要甘冒持有毒品遭查獲
    、重罰之極大風險，無端親至交易處所，或於自身住處附近
    交易毒品，抑或購入大量毒品貯藏，徒招為警偵辦從事毒品
    販賣之風險。從而，除確有反證足資認定提供他人毒品者所
    為係基於某種非圖利本意之原委外，通常尚難因無法查悉其
    買進、賣出之差價，而諉無營利之意思，或阻卻販賣犯行之
    追訴，以免知過坦承者難辭重典，飾詞否認者反得逞僥倖，
    反失情理之平。本院審酌毒品販賣為我國檢警機關嚴加取締
    之重罪，依被告供陳吳婉瑜係其國中同學之女友、李世弘係
    其同學之弟、吳御瑋係其之前受觀察勒戒時之獄友、林永昇
    係其國中小同學、陳金旺則係其幫母親點長壽燈時認識之廟
    公等節（見原審卷一第108頁），均非其至親，苟無利潤可
    圖，衡情被告應不至於甘冒遭查緝法辦而罹重刑之風險，無
    故提供毒品予吳婉瑜、李世弘、吳御瑋、林永昇及陳金旺之
    理，佐以被告於本院中自承本案販賣甲基安非他命係獲取自
    己施用之量差等語（見本院卷第265頁），足見被告確有藉
    販賣甲基安非他命以營利之意圖至明。被告於原審及上訴理
    由中雖曾辯稱：其本案8次毒品交易均無營利，僅係為獲得
    購毒者之感謝云云，然其於本院審理時已陳稱係由量差中牟
    利，業如前述，仍屬意圖營利之非法販賣行為無疑，其前揭
    所辯為臨訟卸責之詞，不足採信。
  ㈢綜上所述，本案事證明確，被告附表二所示販賣甲基安非他
    命犯行，均堪認定，應予依法論罪科刑。
三、論罪
　㈠新舊法比較
    行為後法律有變更者，適用行為時之法律。但行為後之法律
    有利於行為人者，適用最有利於行為人之法律，刑法第2條
    第1項定有明文。查毒品危害防制條例第4條第2項、第17條
    第2項規定均於民國109年1月15日修正公布，並於被告行為
    後之109年7月15日生效施行：
　⒈修正前毒品危害防制條例第4條第2項原規定：「製造、運輸
    、販賣第二級毒品者，處無期徒刑或7年以上有期徒刑，得
    併科新臺幣（下同）1000萬元以下罰金」，修正後毒品危害
    防制條例第4條第2項則規定：「製造、運輸、販賣第二級毒
    品者，處無期徒刑或10年以上有期徒刑，得併科新臺幣1500
    萬元以下罰金」，是比較新舊法之結果，修正後毒品危害防
    制條例第4條第2項雖未更動販賣第二級毒品之構成要件及得
    科處之法定刑種，然其法定刑度已較修正前大幅提高，應以
    修正前毒品危害防制條例第4條第2項規定對被告較為有利。
　⒉修正前毒品危害防制條例第17條第2項原規定：「犯第4條至
    第8條之罪於偵查及審判中均自白者，減輕其刑」，修正後
    毒品危害防制條例第17條第2項則規定：「犯第4條至第8條
    之罪於偵查及歷次審判中均自白者，減輕其刑」，是比較新
    舊法之結果，修正後毒品危害防制條例第17條第2項規定犯
    販賣第二級毒品罪者，須於偵查及「歷次」審判中均自白，
    方得依該條項規定減輕其刑，相較於修正前除偵查中自白外
    ，僅須於審判中曾經自白即可減刑而言，亦應以修正前毒品
    危害防制條例第17條第2項規定對被告較為有利。
　⒊綜上新舊法比較之結果，本案自應適用被告行為時即修正前
    毒品危害防制條例第4條第2項、第17條第2項之規定處斷。
　㈡核被告如附表二編號1至8所為，均係犯修正前毒品危害防制
    條例第4條第2項之販賣第二級毒品罪。被告於販賣甲基安非
    他命前持有該毒品之低度行為，為販賣之高度行為所吸收，
    均不另論罪，其所為前開8次販賣第二級毒品犯行，犯意各
    別，行為互殊，應予分論併罰。
  ㈢刑之加重減輕事由
　⒈被告前因施用毒品案件，經原審法院以103年度易緝字第21號
    判決判處有期徒刑5月確定；又因施用毒品案件，經臺灣士
    林地方法院以103年度審易緝字第10號判決判處有期徒刑8月
    確定；又因施用毒品案件，經原審法院以103年度審易字第1
    899號判決判處有期徒刑6月確定；復經臺灣士林地方法院以
    103年度聲字第1924號裁定將前開所示之施用毒品罪刑，與
    其所犯其他罪刑定應執行刑為有期徒刑3年8月確定，於108
    年5月8日假釋出監，嗣於108年7月31日假釋期滿未經撤銷，
    視為執行完畢，有本院被告前案紀錄表在卷可考，其於受有
    期徒刑執行完畢後，5年內故意再犯本案有期徒刑以上之各
    罪，均為累犯，參酌司法院釋字第775號解釋意旨，審酌被
    告前述案件執行完畢迄至本案案發時間歷時非久，且所犯施
    用毒品與其本案所犯8次販賣毒品均屬同一罪質之違反毒品
    危害防制條例案件，顯見前開累犯有期徒刑執行對被告未生
    警惕作用，堪認被告對於刑罰之反應力薄弱，依刑法第47條
    第1項規定加重其最低本刑尚不至於發生罪刑不相當之情形
    ，爰均依法加重其刑，惟因販賣第二級毒品之法定刑無期徒
    刑部分不得加重，故該僅就法定刑有期徒刑及罰金刑部分，
    依法加重其刑。
  ⒉按犯毒品危害防制條例第4條至第8條之罪，於偵查及審判中
    均自白者，減輕其刑，修正前毒品危害防制條例第17條第2 
    項定有明文。所謂自白，係指偵查及審判中均有自白犯罪而
    言，故僅須被告於偵、審中均曾經自白，即得認有該條項之
    適用，不以始終承認為必要（最高法院99年度台上字第7665
    號判決意旨參照）。又自白係指被告對於自己所為具備構成
    犯罪要件之事實向職司偵查、審判之公務員坦白陳述而言。
    至於對該當於犯罪構成要件事實在法律上之評價，或對阻却
    責任或阻却違法之事由，有所主張或辯解，乃辯護權之行使
    ，仍不失為自白。且自白著重在使過去之犯罪事實再現，與
    該事實應受如何之法律評價，係屬二事（最高法院102年度
    台上字第483號判決要旨參照）。經查，被告固於原審時辯
    以係轉讓毒品云云，然其於偵查及本院審理中確有坦承交付
    甲基安非他命及收取價金之客觀事實，可認已自白本案販賣
    第二級毒品犯行，業如前述，揆諸前揭說明，仍得依修正前
    毒品危害防制條例第17條第2項規定減輕其刑。
　⒊被告雖供稱本案販賣毒品之來源為陳林賢，惟本案偵查機關
    尚未因被告郭智斌供述而查獲陳林賢販賣毒品之犯行，此有
    新北地檢署109年11月3日新北檢德格109偵24340字第109011
    3151號函、臺中第四分局109年10月30日中市警四分偵字第1
    090051361號函暨所附職務報告、原審公務電話紀錄（見原
    審卷一第191、193、195頁、原審卷二第207頁）、臺中第四
    分局110年10月21日中市警四分偵字第1100042121函暨所附
    職務報告、新北地檢署110年10月28日新北檢錫格109偵2434
    0字第1100101575號函（見本院卷第291至293、309頁）在卷
    可憑，難認有因被告供出毒品來源而查獲上游之情事，而與
    毒品危害防制條例第17條第1項之規定尚有未合，無從減輕
    其刑。
  ⒋量刑固屬法院自由裁量之職權，然仍應受比例、罪刑相當原
    則等法則之拘束，並非可恣意為之，致礙及公平正義之維護
    ，必須兼顧一般預防之普遍適應性與具體個案特別預防之妥
    當性，始稱相當。刑法第59條之酌量減輕其刑，必須犯罪另
    有特殊之原因與環境等等，在客觀上足以引起一般同情，認
    為即予宣告法定低度刑期尤嫌過重者，始有其適用（最高法
    院51年度台上字第899號判例、77年度台上字第4382號判決
    意旨參照）。被告本案所涉販賣甲基安非他命之行為，屬為
    圖己利助長毒品流通之嚴重不法行為，其販毒次數高達8次
    、購毒者共5人，對社會治安造成之危害非輕，且被告所涉
    之販賣第二級毒品罪，經依修正前毒品危害防制條例第17條
    第2項減輕其刑後，其法定最低刑度為3年6月，相較原本之
    法定刑，已減輕甚多；再衡以毒品於國內流通之泛濫，對社
    會危害之深且廣，此乃一般普遍大眾皆所週知，苟於法定刑
    度之外，動輒適用刑法第59條規定減輕其刑，亦不符禁絕毒
    品來源，使國民遠離毒害之刑事政策，應認已無客觀上足以
    引起一般同情之理由存在，而無「情輕法重」之憾。至於被
    告所販賣之數量、因而賺取之利益多寡，僅屬於法定刑內之
    各項量刑審酌標準，而與刑法第59條無涉，是以辯護人請求
    再依刑法第59條之規定酌減其刑，並無所據。
四、撤銷改判部分之說明及量刑審酌
　㈠原審認被告所涉犯行事證明確，予以論罪科刑，固非無見。
    惟刑事審判旨在實現刑罰權之分配正義，故法院對於有罪被
    告之科刑，應符合刑罰相當之原則，使輕重得宜，罰當其罪
    。本件被告於原審否認犯罪，然其於本院審理時已坦認上開
    犯行（見本院卷第264至265、340頁），已見前述，原審未
    及審酌被告於偵、審自白之情形，而未依修正前毒品危害防
    制條例第17條第2項之規定減輕其刑，即有未合，從而，被
    告提起上訴，辯稱係轉讓毒品及請求依刑法第59條減輕其刑
    等節，固均屬無據，業據本院論駁如前，然其主張已於偵審
    自白，應依修正前毒品危害防制條例第17條第2項之規定減
    輕其刑部分，則為有理由，應由本院就原判決關於被告販賣
    第二級毒品有罪部分及定應執行刑部分均予以撤銷改判。爰
    審酌被告無視政府對杜絕毒品犯罪之禁令，明知甲基安非他
    命濫行施用，將對施用者身心造成嚴重傷害，進而影響施用
    者之經濟能力，甚且造成家庭破裂，仍意圖營利而販賣予他
    人，助長毒品流通，危害社會，所為實屬不該，惟念被告於
    本院審理時終能坦承犯行，兼衡被告自陳為國小畢業之教育
    程度、入監前在市場擺攤販售中古手機，月收約1萬餘元，
    須照顧母親之生活狀況（見本院卷第342頁），暨其犯罪動
    機、目的、所生危害等一切情狀，改量處如附表一罪刑欄所
    示之刑。
　㈡關於數罪併罰之案件，如能俟被告所犯數罪全部確定後，於
    執行時，始由該案犯罪事實最後判決之法院所對應之檢察署
    檢察官，聲請該法院裁定之，無庸於每一個案判決時定其應
    執行刑，則依此所為之定刑，不但能保障被告（受刑人）之
    聽審權，符合正當法律程序，更可提升刑罰之可預測性，減
    少不必要之重複裁判，避免違反一事不再理原則情事之發生
    （最高法院110年度台抗大字第489號裁定要旨參照）。被告
    如附表一所示之8罪，固有可合併定應執行刑之情況，惟揆
    諸前揭說明，應俟被告所犯數罪全部確定後，於執行時由檢
    察官聲請裁定為宜，爰不予定其應執行之刑，附此敘明。
五、沒收
  ㈠扣案附表三編號1所示之行動電話1具，為被告本案犯行使用
    之聯絡工具，有前引通訊監察譯文可佐，應依毒品危害防制
    條例第19條第1項之規定，不問屬於犯罪行為人與否，於附
    表一編號1至8所示被告販賣第二級毒品罪刑項之沒收欄均宣
    告沒收。
  ㈡被告附表二編號1至8所示8次販賣第二級毒品犯行，分別收取
    附表二編號1、2、4至8「價金給付情形」欄所示之價金及附
    表二編號3得以抵償300元遊戲卡費用，為被告各該次犯罪所
    得及所獲利益，雖未扣案，惟依卷內證據並無其變得之物或
    財產上利益及其孳息，又乏事證足認被告已將此犯罪所得轉
    給第三人，自應認屬被告因前揭犯罪之所得，且經核本案情
    節，復無刑法第38條之2第2項不宜執行沒收之情事，應依刑
    法第38條之1第1項前段、第3項、第4項規定，於附表一編號
    1至8之沒收欄分別宣告沒收，於全部或一部不能沒收或不宜
    執行沒收時，追徵其價額。
  ㈢至附表三編號2至7所示其餘扣案物，依卷內事證尚難認與被
    告本案犯行有何關聯，且衡以被告既已坦認犯行，就應沒收
    之物應無隱諱之理，是此部分扣案物無從於本案為沒收之宣
    告，附此敘明。
貳、被告郭智斌、鄭思琦無罪部分（即上訴駁回部分）
一、公訴意旨另以：被告鄭思琦明知海洛因為毒品危害防制條例
    第2 條第2項第1款明定之第一級毒品，不得販賣，竟與被告
    郭智斌共同基於販賣第一級毒品以牟利之犯意聯絡，由被告
    鄭思琦先於109年3月中旬某日，於新北市淡水區淡金公路附
    近以13,000元之代價，販賣重量不詳之第一級毒品海洛因（
    下稱海洛因）1包與許焌泰，再由被告郭智斌於109年5月27
    日至6月14日間，陸續持附表三編號1所示行動電話撥打許焌
    泰持用之門號0000000000號電話，催討13,000元，並要求許
    焌泰將款項匯款至被告郭智斌之中國信託銀行帳號000-0000
    000000000號帳戶（下稱中國信託帳戶），因認被告鄭思琦
    、郭智斌均涉犯修正前毒品危害防制條例第4條第1項之販賣
    第一級毒品罪等語。
二、按犯罪事實應依證據認定之，無證據不得認定犯罪事實；不
    能證明被告犯罪者，應諭知無罪之判決，刑事訴訟法第154
    條第2項、第301條第1項前段定有明文。此所謂認定犯罪事
    實之證據，無論其為直接或間接證據，均須達於通常一般人
    均不致有所懷疑，而得確信其為真實之程度，始得據為有罪
    之認定，若其關於被告是否犯罪之證明未能達此程度，而有
    合理性懷疑之存在，致使無法形成有罪之確信，根據「罪證
    有疑、利於被告」之證據法則，即不得遽為不利被告之認定
    。又刑事訴訟法第161條第1項規定：檢察官就被告犯罪事實
    ，應負舉證責任，並指出證明之方法。因此，檢察官對於起
    訴之犯罪事實，應負提出證據及說服之實質舉證責任，倘其
    所提出之證據，不足為被告有罪之積極證明，或其指出證明
    之方法，無從說服法院以形成被告有罪之心證，基於無罪推
    定之原則，自應為被告無罪判決之諭知（最高法院76年台上
    字第4986號、92年台上字第128 號判例意旨參照）。再按對
    向正犯之立為證人，如購買毒品者之指證某人為販毒者是，
    雖非屬共犯證人之類型，但其陳述證言或因有利害關係，本
    質上已存有較大之虛偽危險性，為擔保其真實性，依上開規
    定之同一法理，仍應認為有補強證據之必要性（最高法院99
    年度台上字第7620號判決要旨參照）。
三、按刑事訴訟法第155條第2項規定：「無證據能力、未經合法
    調查之證據，不得作為判斷之依據」，在學理上，以嚴謹證
    據法則稱之，係為保護被告正當法律程序權益而設，嚴格限
    制作為判斷、認定基礎之依據，必須係適格之證據資料，並
    經由完足之證據提示、辨認、調查與辯論，始能為不利於被
    告之有罪判決，至於對其有利之無罪判決，自不在此限。學
    理上乃有所謂彈劾證據，與之相對照，作用在於削弱甚或否
    定檢察官所舉不利被告證據之證明力，是此類彈劾證據，不
    以具有證據能力為必要，且毋庸於判決理由內，特別說明其
    證據能力之有無。下述部分既為被告郭智斌、鄭思琦無罪諭
    知，自無庸就判決內所引各項證據是否具證據能力逐一論述
    ，合先敘明。
四、公訴意旨認被告鄭思琦、郭智斌涉犯毒品危害防制條例第4
    條第1項之共同販賣第一級毒品罪嫌，係以被告鄭思琦、郭
    智斌於警詢及偵查中之供述、證人許焌泰於警詢、偵查中之
    證述、被告郭智斌持附表三編號1所示行動電話與證人許焌
    泰對話之通訊監察譯文為其主要論據。訊據被告鄭思琦、郭
    智斌均堅詞否認有何起訴書所指販賣第一級毒品之犯行。被
    告鄭思琦辯稱：我沒有賣毒品給許焌泰，我只有跟許焌泰合
    資購買海洛因，講好一人出13,000元，後來許焌泰沒有給我
    錢，我才請郭智斌幫我跟許焌泰要錢等語（見原審卷二第62
    、63頁）；被告郭智斌則辯稱：我有幫鄭思琦打電話向許焌
    泰要錢，但我當時不知道那是海洛因的錢等語（見原審卷一
    第160頁）。經查：
  ㈠證人許焌泰於109年7月2日第1次警詢時證稱：我於109年3月
    中旬在淡金公路跟布丁（即鄭思琦）購買甲基安非他命4公
    克、價格為5,000元，後來有再向布丁買2次甲基安非他命，
    但時間跟地點我忘記了，我總共跟布丁買3次毒品，3次重量
    合計為12公克，我只有給她2,000元，所以還欠她13,000元
    ，她給我的甲基安非他命施用效果就跟我之前吸食甲基安非
    他命的感覺一樣等語（見偵24340卷一第310頁）；於109年7
    月2日第2次警詢時改稱：我是向布丁購買海洛因，不是甲基
    安非他命等語（見偵24340卷一第317頁）；於109年7月2日
    偵訊時證稱：我是109年3月中旬跟鄭思琦買海洛因跟甲基安
    非他命，兩種都有，我記得一共買了3次，第1次跟第2次都
    是買海洛因零點多公克，這2次價金都是3,000元，第3次是
    買甲基安非他命6公克、價金是7,000元，第1次跟第2次鄭思
    琦都是在淡金公路的便利商店交付毒品給我，我都沒有給她
    錢，第3次在淡金公路附近交易，她給我甲基安非他命6公克
    ，這次我有給她3,000元、還欠4,000元，我忘記為什麼總共
    是欠鄭思琦13,000元等語（見偵24340卷一第322、323頁）
    ，觀之證人許焌泰於同日警詢及偵訊中，就其向被告鄭思琦
    購買之毒品種類、次數、價格、已給付款項數額等毒品交易
    之重要事項，有前後不一致之重大瑕疵，且所證述之購毒內
    容，均與起訴意旨所指被告鄭思琦係以13,000元之代價，販
    賣重量不詳之海洛因1包與許焌泰1次不符，自難以證人許焌
    泰有瑕疵之證詞為不利被告二人之認定。
  ㈡依被告郭智斌持用之附表三編號1所示行動電話，於109年5月
    27日至109年6月14日與許焌泰之通訊監察譯文所示，被告郭
    智斌向許焌泰追討其積欠鄭思琦之13,000元，許焌泰則承諾
    會還款，並表示會依被告郭智斌指示先將部分款項匯入其所
    指定之中國信託帳戶，對話中未提及上開欠款所購之物品為
    何（見偵24340卷一第331、332頁），則依上開對話，僅可
    證明被告郭智斌有於109年5月27日至同年6月14日間，代被
    告鄭思琦向許焌泰追討其積欠之13,000元，且卷內亦無被告
    鄭思琦與許焌泰之對話紀錄可供比對，尚難認定該筆欠款即
    為起訴意旨所指被告鄭思琦於109年3月中旬以13,000元之代
    價，販賣重量不詳之海洛因1包與許焌泰1次之對價。
五、綜上，依卷內之證據資料，尚未達到足以平衡或袪除許焌泰
    不利被告之證述可能具有虛偽性之程度，不能充分保障所指
    述事實之真實性。從而，檢察官就此部分所提出之證據暨相
    關推論，經本院調查結果，均不足以形成被告鄭思琦、郭智
    斌有起訴書所指共同販賣海洛因之確信，揆諸前揭判例及說
    明，本案此部分自屬不能證明犯罪，根據「罪證有疑、有利
    被告」之證據法則，自應為被告鄭思琦、郭智斌無罪之諭知
    。
六、駁回上訴部分之說明
　　原審經審理結果，認無其他積極證據足資證明被告郭智斌、
    鄭思琦有公訴人所指之上開販賣第一級毒品犯行，而為被告
    2人此部分無罪之諭知，尚無不合。檢察官上訴意旨略以：㈠
    證人許焌泰於警詢、偵訊中之證述均大致相同，其確係有向
    被告鄭思琦購買海洛因，且有欠款未給付之事實無訛。縱認
    許焌泰上開證述有細微出入，然自應考量許俊泰購買毒品之
    次數、類型，以及交易毒品擔心遭查緝之情節，而認該細微
    不同為合理。原審以許焌泰於警詢、偵訊之證述不一致，而
    直接排除其證述，此證據取捨違背經驗法則、論理法則；㈡
    由許焌泰與被告郭智斌109年5月27日之通聯內容，可見被告
    郭智斌於催討債務時，明確知悉許焌泰係向被告鄭思琦購買
    之物品為毒品，因而才會有「搞到她沒法營業」、「她之前
    漲價太離譜了」等對話內容，且被告郭智斌既明知為毒品，
    卻又向許焌泰討取毒品未付款之債務，並將上開債務收取入
    其個人名下之帳戶內，自屬收取毒品價金之構成要件行為，
    而與被告鄭思琦為販賣海洛因之共同正犯，原判決此部分認
    事用法尚嫌未洽，爰請求將原判決撤銷，更為適當合法之判
    決等語。惟按毒品施用者其所稱向某人購買毒品之供述，必
    須補強證據佐證，係指毒品購買者之供述縱使並無瑕疵，仍
    須補強證據佐證而言，以擔保其供述之真實性。該所謂補強
    證據，必須與施用毒品者關於相關毒品交易之供述，具有相
    當程度之關連性，且足使一般人對於施用毒品者之供述無合
    理之懷疑存在，而得確信其為真實，始足當之。若毒品購買
    者之供述證據，本身已有重大瑕疵，依嚴格證明之法則，苟
    已無法憑為犯罪事實之認定時，自無再論補強證據之必要，
    其理甚明（最高法院95年度台上字第6850號判決參照）。查
    證人許焌泰之證述既有前後不一之瑕疵，已見前述，其證述
    內容自難採為認定被告郭智斌、鄭思琦有公訴意旨所指販賣
    第一級毒品之依據；又許焌泰於109年5月27日之通訊監察譯
    文中，固有提及「搞到她沒法營業」、「她之前漲價太離譜
    了」等語，仍無從由對話內容確知是否為毒品交易，亦無從
    佐證公訴意旨所指被告郭智斌、鄭思琦與許焌泰間交易毒品
    之種類、時間、地點、數量及金額等事實，從而，尚難僅憑
    許焌泰有瑕疵之指訴，且亦無任何具體涉及毒品交易內容之
    通訊譯文、帳戶交易明細等證據可資補強之情況下，遽認被
    告郭智斌、鄭思琦有上開公訴人所指共同販賣第一級毒品之
    犯行，原判決業於判決理由均詳予論述，且無違背經驗法則
    及論理法則。公訴人上訴仍執陳詞，對於原審依職權所為之
    證據取捨以及心證裁量，重為爭執，仍無從使本院就此部分
    形成被告郭智斌、鄭思琦有罪之心證，且並未提出其他積極
    證據以供調查，是檢察官此部分之上訴為無理由，應予駁回
    。
七、被告鄭思琦經合法傳喚，無正當理由未於審理期日到庭，有
    其個人基本資料查詢結果、本院出入監簡列表及送達證書等
    件在卷足憑（見本院卷第303、357、363至364頁），爰不待
    其陳述，逕行判決。
據上論斷，應依刑事訴訟法第371條、第368條、第369 條第1 項
前段、第364條、第299條第1項前段，判決如主文。
本案經檢察官林書伃提起公訴，檢察官陳玟瑾及被告郭智斌提起
上訴，檢察官楊四猛到庭執行職務。
中　　華　　民　　國　　110 　年　　12　　月　　7 　　日
                  刑事第二十一庭審判長法　官　林怡秀
                              　　    法　官　蔡羽玄
                              　      法　官　胡宜如
以上正本證明與原本無異。
有罪部分，如不服本判決，應於收受送達後20日內向本院提出上
訴書狀，其未敘述上訴之理由者並得於提起上訴後20日內向本院
補提理由書（均須按他造當事人之人數附繕本）「切勿逕送上級
法院」。
無罪部分，被告不得上訴；檢察官如不服本判決，應於收受送達
後20日內向本院提出上訴書狀，惟須受刑事妥速審判法第9條限
制。其未敘述上訴之理由者並得於提起上訴後20日內向本院補提
理由書（均須按他造當事人之人數附繕本）「切勿逕送上級法院
」。
刑事妥速審判法第9條：
除前條情形外，第二審法院維持第一審所為無罪判決，提起上訴
之理由，以下列事項為限：
一、判決所適用之法令牴觸憲法。
二、判決違背司法院解釋。
三、判決違背判例。
刑事訴訟法第377條至第379條、第393條第1款規定，於前項案件
之審理，不適用之。
                                      書記官　黃芝凌
中　　華　　民　　國　　110 　年　　12　　月　　7 　　日
附錄：本案論罪科刑法條全文
修正前毒品危害防制條例第4 條
製造、運輸、販賣第一級毒品者，處死刑或無期徒刑；處無期徒
刑者，得併科新臺幣二千萬元以下罰金。
製造、運輸、販賣第二級毒品者，處無期徒刑或七年以上有期徒
刑，得併科新臺幣一千萬元以下罰金。
製造、運輸、販賣第三級毒品者，處七年以上有期徒刑，得併科
新臺幣七百萬元以下罰金。
製造、運輸、販賣第四級毒品者，處五年以上十二年以下有期徒
刑，得併科新臺幣三百萬元以下罰金。
製造、運輸、販賣專供製造或施用毒品之器具者，處一年以上七
年以下有期徒刑，得併科新臺幣一百萬元以下罰金。
前五項之未遂犯罰之。

【附表一】
編號     罪刑欄         沒收欄 1 郭智斌犯販賣第二級毒品罪，累犯，處有期徒刑參年捌月。 扣案附表三編號1 所示之物沒收；未扣案犯罪所得新臺幣壹仟柒佰元沒收，於全部或一部不能沒收或不宜執行沒收時，追徵其價額。 2 郭智斌犯販賣第二級毒品罪，累犯，處有期徒刑參年捌月。 扣案附表三編號1 所示之物沒收；未扣案犯罪所得新臺幣貳仟伍佰元沒收，於全部或一部不能沒收或不宜執行沒收時，追徵其價額。 3 郭智斌犯販賣第二級毒品罪，累犯，處有期徒刑參年柒月。 扣案附表三編號1 所示之物沒收；未扣案犯罪所得新臺幣參佰元沒收，於全部或一部不能沒收或不宜執行沒收時，追徵其價額。 4 郭智斌犯販賣第二級毒品罪，累犯，處有期徒刑參年捌月。 扣案附表三編號1 所示之物沒收；未扣案犯罪所得新臺幣貳仟元沒收，於全部或一部不能沒收或不宜執行沒收時，追徵其價額。 5 郭智斌犯販賣第二級毒品罪，累犯，處有期徒刑參年捌月。 扣案附表三編號1 所示之物沒收；未扣案犯罪所得新臺幣貳仟伍佰元沒收，於全部或一部不能沒收或不宜執行沒收時，追徵其價額。 6 郭智斌犯販賣第二級毒品罪，累犯，處有期徒刑參年捌月。 扣案附表三編號1 所示之物沒收；未扣案犯罪所得新臺幣貳仟元沒收，於全部或一部不能沒收或不宜執行沒收時，追徵其價額。 7 郭智斌犯販賣第二級毒品罪，累犯，處有期徒刑參年捌月。 扣案附表三編號1 所示之物沒收；未扣案犯罪所得新臺幣貳仟元沒收，於全部或一部不能沒收或不宜執行沒收時，追徵其價額。 8 郭智斌犯販賣第二級毒品罪，累犯，處有期徒刑參年玖月。 扣案附表三編號1 所示之物沒收；未扣案犯罪所得新臺幣參仟元沒收，於全部或一部不能沒收或不宜執行沒收時，追徵其價額。 

【附表二】
編號 購毒者    時間    地點 甲基安非他命數量   價金(新臺幣)   價金給付情形 1 吳婉瑜 民國109年1月21日17時31分許 新北市新莊區中平路377 巷附近停車場 1 包（重量不詳） 2,000元 1.吳婉瑜於109年1月   22、23日各匯款1, 　000元、700元。 2.尾款300 元經郭智斌同意免付。 2 吳婉瑜 109年2月13日16時52分許後某時 新北市新莊區中平路377 巷附近停車場 1 包（重量不詳） 2,500元 1.吳婉瑜當場給付2,000元。2.109年2月15日再匯款500元。 3 吳婉瑜 109 年3月5日18時9分許 新北市○○區○○○路00號 1 小包（重量不詳） 300元 吳婉瑜當場交付郭智斌委其代買之300 元遊戲卡1 張，以代購所花費之300 元抵付價金。 4 李世弘 109年3月7日前某時 新北市汐止區汐萬路2段228 巷附近 1 包（重量不詳） 2,000元 李世弘於109年3月7日匯款2,000元。 5 李世弘 109年4月1日20時38分許 新北市○○區○○路0段000巷00弄00號 1 包（重量不詳） 2,500元 李世弘依約將2,500元放在變電箱內，郭智斌放置約定毒品時同時取走價金。 6 吳御瑋 109年3月5日14時20分許 新北市三重區重新路郵局 1 公克 2,000元 吳御瑋當場給付2,000 元 7 林永昇 109年2月14日19時46分許 新北市○○區○○路000巷0號路邊 1 包（重量不詳） 2,000元 林永昇當場給付2,000 元。 8 陳金旺 109年3月10日某時 臺北市信義區福德街奉天宮後方 2包（約1公克餘） 3,000元 陳金旺於109年3月16日與郭智斌另約時間地點交付3,000元。（見偵字第24340號卷一第233、234頁之通訊監察譯文） 

【附表三】
編號   品項   數量        備註 1 IPHONE廠牌行動電話 1具 IMEI：000000000000000號門號：0000000000號 2 SAMSUNG 廠牌行動電話 1具 IMEI：00000000000000000號門號：0000000000號 3 HTC 廠牌行動電話 1具 IMEI1：000000000000000號IMEI2：000000000000000號門號1：0000000000號門號2：0000000000號 4 IPHONE廠牌行動電話 1具 SIM卡：0000000000000號 5 SAMSUNG 廠牌行動電話 1具 門號1：0000000000號門號2：0000000000號 6 SAMSUNG 廠牌行動電話 1具 門號：0000000000號 7 現金 新臺幣1萬6,000元